【裁判字號】    94,易,281
【裁判日期】    950110
【裁判案由】    傷害
【裁判全文】
臺灣苗栗地方法院刑事判決               94年度易字第281號
公  訴  人  臺灣苗栗地方法院檢察署檢察官
被      告  丙○○
            乙○○
上列被告等因傷害案件，經檢察官提起公訴（94年度偵字第932
、966號），本院判決如下：
    主  文
丙○○傷害人之身體，處拘役伍拾日，如易科罰金，以參佰元折
算壹日。
乙○○傷害人之身體，處罰金伍仟元，如易服勞役，以參佰元折
算壹日。
    事  實
一、丙○○、乙○○係兄弟關係，因其2 人之母親生病，渠等遂
    輪流照顧。嗣因丙○○為辦理母親出院手續，於民國93年9
    月17日上午11時45分許，前往苗栗縣卓蘭鎮○○路39之1 號
    乙○○住處，索取母親之身分證及其他證件，惟乙○○表示
    其只有母親之身分證，但丙○○不信，乙○○便上前拉丙○
    ○之手，丙○○拒絕，詎丙○○竟基於傷害人身體之犯意，
    將乙○○逼至牆邊以身體壓制，並以牙齒咬乙○○之下唇，
    使乙○○受有下唇撕裂傷之傷害；乙○○感到疼痛，遂基於
    傷害人身體之犯意，用力推倒丙○○，將之壓制在地，復起
    身與之互相拉扯，並用身體壓制丙○○，因而造成丙○○受
    有左臉部擦傷腫脹5X4 公分、鼻子擦傷腫脹1X1 公分、右腰
    部挫傷等傷害。
二、案經丙○○、乙○○分別訴由苗栗縣警察局大湖分局報請臺
    灣苗栗地方法院檢察署檢察官偵查起訴。
    理  由
一、訊據被告丙○○坦承有於上揭時、地咬傷被告乙○○之事實
    ，被告乙○○固坦承有於上揭時、地與被告丙○○拉扯，並
    用身體壓制丙○○之事實，惟矢口否認有毆打被告丙○○之
    犯行，辯稱：我沒有打他，是因為丙○○咬我，我是基於自
    衛才與他拉扯云云。經查：上揭被告丙○○咬傷被告乙○○
    ，致被告乙○○受有下唇撕裂傷之傷害；被告乙○○徒手拉
    扯被告丙○○並以身體壓制，致被告丙○○受有左臉部擦傷
    腫脹5X4 公分、鼻子擦傷腫脹1X1 公分、右腰部挫傷之傷害
    等情，業據被告2 人於本院審理時坦承在卷，且經證人劉甲
    ○○於本院審理時證述明確，並有行政院衛生署豐原醫院診
    斷證明書、老庄診所診斷證明書各1 份在卷足憑，被告2 人
    所受之傷勢確與上開診斷證明書所記載之情形相符。次按，
    正當防衛必須對於現在不法之侵害始得為之，侵害業已過去
    ，即無正當防衛可言，至彼此互毆，又必以一方初無傷人之
    行為，因排除對方不法之侵害而加以還擊，始得以正當防衛
    論。故侵害已過去後之報復行為，與無從分別何方為不法侵
    害之互毆行為，均不得主張防衛權，此有最高法院30年上字
    第1040號判例意旨可資參照；又互相拉扯係屬多數動作構成
    單純一罪而互為攻擊之傷害行為，縱令一方先行出手，而還
    擊之一方在客觀上苟非單純對於現在不法之侵害為必要排除
    之反擊行為，因其本即有傷害之犯意存在，則對其互為攻擊
    之還手反擊行為，自無主張正當防衛權之餘地，訊之被告乙
    ○○於本院審理時自承將被告丙○○壓制在地，後來拉扯被
    告丙○○，才又將之壓制，並用手抱住其身體往下壓，而造
    成其受傷等語（見本院卷第51頁），可見被告乙○○係在被
    告丙○○將之咬傷後，已將被告丙○○壓倒在地，此際，對
    於被告乙○○而言，上開不法侵害業已過去，再參以被告2
    人當時係互相拉扯，更見被告丙○○並無主張正當防衛權之
    餘地。是被告丙○○所辯，不足採信。本件事證明確，被告
    2 人之犯行堪以認定。
二、核被告丙○○、乙○○所為，均係犯刑法第277 條第1 項普
    通傷害罪。爰審酌被告2 人為親兄弟，竟不能理性解決紛爭
    ，反互相傷害，尤其被告丙○○身為兄長，不知以身作則，
    致親屬間相處不睦，造成不良示範，其2 人之生活狀況、智
    識程度、犯罪動機、目的、手段、被告2 人所受傷勢輕重、
    被告丙○○急診後，施以植皮手術，共計住院6 日，有前開
    診斷書在卷可考，其所受之傷勢較重，及被告丙○○坦承犯
    行，但惡性較重，被告乙○○否認犯行，惟惡性較輕等一切
    情狀，各量處如主文所示之刑，並均諭知易科罰金之折算標
    準，以示懲儆。
據上論斷，應依刑事訴訟法第299 條第1 項前段，刑法第277 條
第1 項、第41條第1 項前段、第42條第2 項，罰金罰鍰提高標準
條例第1 條前段、第2 條，判決如主文。
本案經檢察官黃彥琿到庭執行職務
中    華    民    國    95    年    1     月    10    日
                  刑事第三庭  審判長法  官  柳章峰
                                    法  官  呂曾達
                                    法  官  林卉聆
以上正本證明與原本無異。
如不服本判決，應於判決送達後10日內向本院提出上訴狀（應抄
附繕本）。告訴人或被害人如對於本判決不服者，應具備理由請
求檢察官上訴，其上訴期間之計算係以檢察官收受判決正本之日
期為準。
                                    書記官  盧俊良
中    華    民    國    95    年    1     月    10    日
附錄論罪科刑之法條全文：
中華民國刑法第277條第1項
傷害人之身體或健康者，處3 年以下有期徒刑、拘役或1 千元以
下罰金。


司法院資訊處製作；財團法人民間司法改革基金會備份。
